臺灣臺北地方法院民事判決　　　　　　　96年度訴字第5451號
　　原　　　告　乙○○
　　　　　　　　甲○○
　　共　　　同
　　訴訟代理人　洪紹恆律師
　　　　　　　　李珮瑄律師
　　　　　　　　蔡欽源律師
　　上　一　人
　　複 代 理人　吳曉維律師
　　被　　　告　立欣國際開發股份有限公司
　　法定代理人　丙○○○
　　訴訟代理人　魏緒孟律師
上列當事人間撤銷股東會決議事件，本院於中華民國96年11月7
日言詞辯論終結，判決如下：
    主  文
原告之訴駁回。
訴訟費用由原告負擔。
    事實及理由
一、原告起訴主張：被告公司於民國96年6月15日召開96年度第2
    次股東臨時會（下稱系爭股東臨時會），依公司章程第13條
    規定，召集股東臨時會應於開會前15日通知各股東。惟被告
    公司遲於96年6月5日始寄發股東臨時會之開會通知，原告乙
    ○○約於同年6 月12日及13日收受通知，原告甲○○則根本
    未收受任何召集通知，被告公司作法顯已違反章程，則系爭
    股東臨時會之召集程序，顯具有重大瑕疵。再者，系爭股東
    會召集通知僅記載「公司出售或出租主要資產及後續處理乙
    案」，並未明確記載公司法第185 條規定之重大行為及其要
    旨，卻在會議中通過將公司全部資產設備以6年3千萬元為底
    限委託他人經營，並授權董事長或其指定之人處理委託經營
    後續事宜，致伊等無從依公司法第186 條行使反對股東之股
    份收買請求權，伊等依公司法第189 條規定訴請撤銷系爭股
    東會決議等情。並聲明：系爭股東臨時會決議，應予撤銷。
二、被告則以：系爭股東臨時會當日出席股東所代表已發行股份
    總數已達66.96%，比例超過全體股份總數2/3 ，經討論公司
    資產之出售或出租議案，經全體股東表決全過半數之同意，
    授權董事長或其指定之人處理委託經營後續事宜，符合公司
    法第185條第1項之規定。而被告公司全部已發行股份共計2,
    100萬股（含普通股及特別股），資本額為新台幣（下同）2
    億1,000萬元，原告乙○○持有8,000股，出資額為80,000元
    ，原告甲○○持有股10,000股，出資額為10萬元，渠等所佔
    股數比例極微，縱原告在開會之15日前接獲系爭股東會之開
    會通知，並出席為反對意見，亦不能影響系爭股東會之決議
    結果，則原告以其未於股東臨時會前15日收到開會通知為由
    ，行使撤銷訴權，顯屬過當。又被告公司召系爭臨時股東會
    目的，既在出售或出租其主要資產，並於該日會議中亦僅就
    此項議案進行討論及表決，則該次開會通知單內容載明「公
    司出售或出租主要資產及後續處理乙案」等旨，實符合公司
    法第185條第4項之規定等語，資為抗辯。並聲明：原告之訴
    駁回。
三、兩造不爭執事項：
(一)、原告係被告公司之股東，原告乙○○持有8,000 股；原告甲
    ○○持有10,000股，此有股東名簿在卷可參（見本院卷第56
    頁）。
(二)、被告召開系爭股東臨時會，並未通知原告甲○○，而原告乙
    ○○收受開會通知不足15日等情（見本院卷第48頁）。
(三)、被告在系爭股東臨時會之開會通知書，載明會議內容為公司
    出售或出租主要資產及後續處理，經出席股東達2/3 ，並經
    出席股東半數決議，授權董事長或其指定之人處理委託經營
    後續事宜通過將全部資產授權等情，此有開會通知及會議紀
    錄在卷可參（見本院卷第20頁至第23頁）。
四、查原告依公司法第189 條規定訴請撤銷系爭股東會等情，為
    被告所否認，並以上開情詞置辯。則本件兩造爭點厥為：(一)
    被告召開系爭股東臨時會未及或未為通知原告，是否屬重大
    且於決議有影響之召集程序違法事項？(二)系爭股東臨時會召
    開通知記載是否違反公司法第185條第4項？茲分項析述如后
    ：
(一)、按股東會之召集程序或其決議方法，違反法令或章程時，股
    東得自決議之日起30日內，訴請法院撤銷其決議，公司法第
    189 條固定有明文。惟公司法第189條之1規定：「法院對於
    前條撤銷決議之訴，認為其違反之事實非屬重大且於決議無
    影響者，得駁回其請求。」，依該法文之立法理由而觀，法
    院受理撤銷股東會決議之訴，如發現股東會召集程序或決議
    方法違反法令或章程之事實，非屬重大且於決議無影響者，
    爰參酌日本商法第251 條規定，特增訂法院得駁回其請求，
    以兼顧大多數股東之權益，亦即公司召集股東會程序，縱違
    反法令或章程，但非屬重大且對決議無影響，自無撤銷股東
    會決議之實益。
  1.查本件依被告公司章程第13條規定，股東會常會之召集應於
    開會20日前，臨時會之召集應於開會15日前通知各股東。而
    被告公司遲至96年6月5日始通知股東於同年6 月15日召開系
    爭股東臨時會，原告乙○○約於同年6 月12日或13日收受該
    通知，原告甲○○則未收受通知等情，既為被告公司所不爭
    ，則原告主張系爭股東臨時會之召集程序違反章程，堪信為
    實。
  2.被告公司總資本額為2億1000萬元，共計2,100萬股，原告乙
    ○○、甲○○分別持有被告公司8,000 股及10,000股，兩者
    股份數約佔總股數8.6/10000 ，比例極微。而當日出席系爭
    股東臨時會股東代表佔已發行股份總數之66.96%，比例超過
    全體股份總數2/3 ，經與會股東討論公司資產之出售或出租
    之議案，經表決以66.67%過半數之同意，決議授權董事長或
    其指定之人處理委託經營後續事宜，此有系爭股東臨時會會
    議紀錄在卷可參（見本院卷第22頁）。縱被告公司依章程規
    定在系爭股東臨時會開會前15日通知原告，且原告到場為反
    對之表示，顯不足以撼動代表66.67%股份之股東通過該決議
    ，足見系爭股東臨時會之召集程序違反章程情節，顯非屬重
    大且對決議無影響。可見原告或以被告公司未於15日前寄發
    開會通知或以漏未通知等由，行使撤銷訴權，自屬無理由。
(二)、又按公司為委託經營或與或他人經常共同經營之契約，為公
    司法第185條第1項規定之重大行為之一，依同條第4 項規定
    ，第1項規定行為之要領，應記載於公司法第172條所定之通
    知及公告。是股東會召集之通知及公告中，應將第一項行為
    之要領載明為召集事由，不得列為臨時動議。考其立法原意
    ，欲期股東得事先知悉，俾踴躍出席股東會，且反對該議案
    之股東始能決議前，先以書面通知公司反對該項行為之意思
    表示，以為行使同法第186 條以下股份收買請求權之準備。
    然而股東會之召集事由，故應預先載明於通知及公告中，但
    為避免洩漏公司業務之秘密，並無須列明議案之詳情，此觀
    法文規定記載「要領」之意即明。查被告公司召集系爭股東
    臨時會目的，既在出售或出租其主要資產，並於該日會議亦
    僅就此項議案進行討論及表決，則該次開會通知單內容載明
    「公司出售或出租主要資產及後續處理乙案」，自符合公司
    法第185條第4項之規定。則原告主張該開會通知單未詳載欲
    出售或出租之主要資產，以及後續處理等情，惟原告上開主
    張，顯已涉及被告公司之營業祕密，被告僅須在開會通知記
    載要領即可，無須詳為揭示。是被告主張系爭股東臨時會開
    會通知，違反公司法第185條第4項規定，亦屬召集程序之違
    反云云，自屬無理由。
五、綜上而論，系爭臨時股東會之開會通知，並無違反公司法第
    185條第4項規定，雖被告公司召集系爭股東臨時會程序違反
    章程，惟其違反情節非屬重大且對決議無影響。從而，原告
    依公司法第189 條規定，請求撤銷股東會決議，為無理由，
    應予駁回。
六、訴訟費用負擔之依據：民事訴訟法第78條。
中　　華　　民　　國　　96　　年　　11　　月　　23　　日
                        民事第一庭法官  傅中樂
以上正本係照原本作成。
如對本判決上訴，須於判決送達後20日內向本院提出上訴狀。
中　　華　　民　　國　　96　　年　　11　　月　　23　　日
                                書記官  吳彩華
